臺灣桃園地方法院刑事判決　　　　　　100年度重訴緝字第5號
公　訴　人　臺灣桃園地方法院檢察署檢察官
被　　　告　廖緯城
指定辯護人　本院公設辯護人陳瑞明
上列被告因違反槍砲彈藥刀械管制條例案件，經檢察官提起公訴
（99年度偵字第19679 號），本院判決如下︰
    主  文
廖緯城未經許可，寄藏可發射子彈具有殺傷力之改造手槍，累犯
，處有期徒刑參年陸月，併科罰金新台幣伍萬元，罰金如易服勞
役以新台幣壹仟元折算壹日。
扣案之具殺傷力之改造手槍壹支（槍枝管制編號：0000000000）
、子彈貳顆，均沒收。
    事  實
一、廖緯城前科累累，曾犯有違反著作權法、行使偽造私文書罪
    ；再於民國96年間因施用第二級毒品罪，經臺灣板橋地方
    法院於97年4 月30日判處有期徒刑6 月確定，又於同年間
    因違反槍砲彈藥刀械管制條例，經臺灣板橋地方法院於97年
    3 月24日判處有期徒刑6 月、併科罰金新台幣3 萬元確定，
    復於同年間因施用第二級毒品罪，經臺灣板橋地方法院於
    96年10月11日判處有期徒刑3 月確定，再於同年間因施用
    第二級毒品罪，經臺灣板橋地方法院於97年3 月10日判處有
    期徒刑6 月確定，再於同年間因施用第二級毒品罪，經臺
    灣板橋地方法院於97年6 月20日判處有期徒刑6 月確定，嗣
    上開至之罪裁定應執行有期徒刑1 年確定，上開、
    之罪裁定應執行有期徒刑9 月確定，該有期徒刑1 年、9 月
    及罰金易服勞役30日先後接續執行，甫於99年2 月17日執行
    完畢。其明知可發射具有殺傷力之改造手槍及具有殺傷力之
    子彈，均未經許可不得寄藏，竟於99年8 月4 日下午1 時20
    分許為警查獲前某日起，接受不詳之人委託寄藏具殺傷力之
    仿BERETTA 廠84型半自動手槍之改造玩具手槍1 支（槍枝管
    制編號0000000000）、具殺傷之由金屬彈殼組合直徑9 ±
    0.5M M之子彈3 顆，後即將之藏放在其位在新北市鶯歌區○
    ○○路273 巷6 號之老家內。嗣警方根據檢舉聲請本院簽發
    通訊監察書進行監聽，認為廖緯城與周國龍（已結）、羅金
    安、陳鵬翔（該二人已由本院於100 年6 月23日之100 年度
    重訴字第11號判決中檢舉偵辦）、湯喬偉等人涉及改造、製
    造具有殺傷力之槍彈，乃於99年8 月4 日下午1 時20分許，
    持檢察官簽發之拘票至廖緯城位在新北市鶯歌區○○○路
    273 巷6 號之住處執行拘提，並經其同意搜索，在該處扣得
    槍枝半成品1 支、彈殼18顆、子彈3 顆、槍械雜誌1 本、小
    型電鑽1 支，警方又於同日18時20分許，帶同廖緯城返回新
    北市鶯歌區○○○路273 巷6 號，經廖緯城同意搜索，在該
    處所旁之類似倉庫內扣得上開具殺傷力之改造玩具手槍1 支
    、子彈4 顆（該4 顆子彈與上開查獲之子彈3 顆，其中有3
    顆具殺傷力）、砂輪機1 台、鑽床（大）1 台、鑽床（小）
    1 台、內有阻鐵未貫通之槍管2 支、火藥1 盒、砂輪片1 批
    、槍枝零件1 盒、電鑽工具1 批、起子工具1 批、手銬1 付
    。
二、案經內政部警政署刑事警察局、新竹縣政府警察局橫山分局
    、台北市政府警察局文山第二分局移送臺灣桃園地方法院檢
    察署檢察官偵查起訴。
    理  由
壹、證據能力：
一、扣案槍、彈鑑定報告之證據能力：
    按「被告以外之人於審判外之言詞或書面陳述，除法律有規
    定者外，不得作為證據」，刑事訴訟法第159條第1項固定有
    明文，然「鑑定之經過及其結果，應命鑑定人以言詞或『書
    面』報告」，同法第206條第1項亦規定甚明，是鑑定人以書
    面為鑑定報告提出於法院，依刑事訴訟法第159條第1項立法
    理由及同法第206條第1項規定，即具有證據能力。又法院或
    檢察官得囑託醫院、學校或其他相當之機關、團體為鑑定，
    或審查他人之鑑定，並準用第203條至第206條之1之規定，
    刑事訴訟法第208條第1項亦定有明文。依此，檢察官對於偵
    查中之案件，認須實施鑑定者，固應就具體個案，選任鑑定
    人或囑託鑑定機關（團體）為之；但對於司法警察機關調查
    中之案件，或有量大或急迫之情形，為因應實務之現實需求
    ，如檢察官針對該類案件之性質（例如：查扣之毒品必須檢
    驗其成份、對施用毒品之犯罪嫌疑人必須檢驗其體內有無毒
    品代謝反應、對於查扣之槍砲彈藥必須檢驗有無殺傷力、對
    違反野生動物保育法案件必須鑑定是否屬於保育類動物案件
    等），認為當然有鑑定之必要者，經參看法務部92年5月20
    日法檢字第092080203號函送之法務部「因應刑事訴訟法修
    正工作小組」研討之刑事訴訟法修正相關議題第21則之共識
    結論，以及臺灣高等法院於92年8月1日舉行之刑事訴訟法新
    制法律問題研討會第三則法律問題研討結果之多數說（載於
    司法院92年8月印行「刑事訴訟法新制法律問題彙編」第15
    頁至第18頁），基於檢察一體原則，得由該管檢察長對於轄
    區內之案件，以事前概括選任鑑定人或囑託鑑定機關（團體
    ）之方式，俾便轄區內之司法警察官、司法警察對於調查中
    之此類案件，得即時送請事前已選任之鑑定人或囑託之鑑定
    機關（團體）實施鑑定，該鑑定人或鑑定機關（團體）亦應
    視同受承辦檢察官所選任或囑託而執行鑑定業務，其等出具
    之書面鑑定報告應屬刑事訴訟法第206條所定之傳聞例外，
    當具有證據能力（參看法務部92年9月1日法檢字第09200350
    83號函）。從而，本件扣案槍彈，經由查獲之臺北市政府警
    察局依先前轄區檢察署檢察長事前概括選任槍彈鑑定機關即
    內政部警政署刑事警察局實施鑑定，而經內政部警政署刑事
    警察局出具該局99年9 月30日刑鑑字第0990124110號鑑驗書
    ，自應認具有證據能力而得為本件之證據。
二、警方於本件之搜索係依被告廖緯城之同意為之，有其親簽之
    警方搜索扣押筆錄2 份在卷可稽，是本案扣案之槍、彈均具
    有證據能力。
貳、實體部分：
一、被告廖緯城對於上開事實坦承不諱，另其供稱本件具殺傷力
    之改造手槍1 支與子彈3 顆是查獲前十幾天其與羅金安到桃
    園市○○路「光頭」住處拿的，「光頭」要其保管云云，然
    查，被告於警詢時供稱上開手槍是「阿安」（即羅金安）寄
    放的，其於99年8 月5 日偵訊時仍供稱上開槍彈是羅金安拿
    來寄放的，因為其老家平常沒有人住，且附近鄰居不多，比
    較安全隱密，所以羅金安拿來寄放，當時其老家沒有鎖，羅
    金安自己拿去其老家寄放後，再打電話通知伊說有寄放槍彈
    在其老家云云，就本案槍彈究為何人放置於被告之老家、要
    求被告保管之人究為「光頭」或羅金安等重要情節，前後所
    述不符，而證人羅金安於偵訊時亦否認有叫被告保管槍彈，
    是被告於本院或警、偵訊所供稱之「光頭」或羅金安要求其
    保管槍彈之情節均不足採認，併此敘明。扣案之改造手槍、
    子彈，經送內政部警政署刑事警察局以檢視法、性能檢驗法
    、試射法鑑驗結果，認送鑑手槍1 支（槍枝管制編號000000
    0000號），係改造手槍，由仿BERETTA 廠84型半自動手槍製
    造之槍枝，車通金屬槍管內阻鐵而成，擊發功能正常，可供
    擊發適用子彈使用，認具殺傷力；送鑑子彈7 顆，其中4 顆
    不具殺傷力，其中3 顆認係非制式子彈，由金屬彈殼組合直
    徑約9.0 ±0.5mm 金屬彈頭而成，採樣試射1 顆可擊發，認
    具殺傷力，有該局出具該之99年9 月30日刑鑑字第09901241
    10號鑑驗書附卷可憑。綜上所述，本案事證明確，被告犯行
    均堪以認定，應予依法論科。
二、核被告所為，係犯槍砲彈藥刀械管制條例第8 條第4 項之未
    經許可寄藏可發射子彈具有殺傷力之改造手槍罪及同條例第
    12條第4 項之未經許可寄藏子彈罪。次按寄藏與持有，均係
    將物置於自己實力支配之下，僅寄藏必先有他人持有行為，
    而後始為之受寄代藏，故受寄人代為保管，其保管之本身，
    亦屬持有，不過此之持有係受寄之當然結果，槍砲彈藥刀械
    管制條例既就「持有」與「寄藏」為分別處罰之規定，則單
    純之「持有」，固不包括「寄藏」，惟「寄藏」之受人委託
    代為保管，其保管之本身所為之「持有」，既係「寄藏」之
    當然結果，法律上自宜僅就「寄藏」行為為包括之評價，不
    應另就「持有」予以論罪（最高法院74年臺上字3400號判例
    意旨參照）。被告寄藏上開可發射子彈具有殺傷力之改造手
    槍、子彈而持有該具殺傷力之改造手槍、子彈，應分別為寄
    藏具殺傷力之改造手槍、子彈之當然結果，均不另論罪。公
    訴人雖認被告所為，係犯槍砲彈藥刀械管制條例第8 條第1
    項製造可發射子彈具有殺傷力之改造手槍罪及同條例第12條
    1 項之製造子彈罪，其之論罪無非係以附表所示之證據為其
    論據，惟查，證人周國龍於本院審理時證稱伊看過被告拿槍
    枝在拆解，有用挫刀修槍枝零件，被告用挫刀修槍枝零件是
    修M92 型之槍枝，不是被告被扣的這把84型的槍枝等語，是
    依其證詞，不能證明被告被扣之本件槍枝為被告所製造或改
    造，再證人周國龍雖於偵訊時證稱被告平常有在改造槍枝，
    其之改造槍枝技術一開始就是被告教的等語，然本案並無扣
    獲可以證明係證人周國龍所指為被告改造之槍枝，故被告即
    使確有改造槍枝，然改造後有無殺傷力，即屬無法得知。又
    卷附之通聯譯文確實顯示被告有與周國龍、羅金安、湯喬偉
    等人討論改造槍彈之事，然亦同樣無法證實被告在通聯譯文
    中所討論之改造之槍彈改造之程度如何、是否果具殺傷力。
    綜此，本件扣案之具殺傷力之上開槍彈是否果為被告所製造
    或改造即屬不能證明。公訴意旨認被告涉犯槍砲彈藥刀械管
    制條例第8 條第1 項、第12條第1 項之未經許可製造具有殺
    傷力之手槍、子彈罪嫌，容有誤會，然其社會基本事實同一
    ，本院自應予以審理，並依刑事訴訟法第300 條之規定，變
    更應適用之法條。按非法寄藏槍砲彈藥刀械等違禁物，所侵
    害者為社會法益，如寄藏之客體種類相同（同為手槍，或同
    為子彈者），縱令寄藏之客體有數個（如數支手槍、數顆子
    彈），仍為單純一罪，不發生想像競合犯之問題，最高法院
    92年度台上字第2121號裁判意旨供參。是被告受託代藏前揭
    具殺傷力之子彈數量雖為3 顆，揆諸上開說明，仍為單純一
    罪，附此說明之。被告有前開事實欄所述有期徒刑執行完畢
    之紀錄，有台灣高等法院被告前案紀錄表乙份附卷可稽，被
    告有期徒刑執行完畢後五年內再犯本件有期徒刑以上之罪，
    其所為上開二罪均為累犯，各應依刑法第47條第1 項之規定
    加重其刑。被告以一行為同時寄藏上開具殺傷力之改造手槍
    、子彈，為想像競合犯，應依刑法第55條規定，從一重之未
    經許可寄藏可發射子彈具有殺傷力之改造手槍罪處斷。爰審
    酌槍枝、子彈性質上屬高度危險之物品，極易對他人生命、
    身體造成傷害，非法寄藏、持有槍枝對社會治安潛藏高度危
    害，非經主管機關許可不得擅自寄藏、持有，以維社會大眾
    安全，被告無故受託寄藏具殺傷力之改造手槍、子彈，對社
    會之秩序及安寧，勢將會產生極大之不安，實值非難，惟念
    及其犯後坦承犯行，態度良好，未持扣案手槍從事其他不法
    行為，並未造成實害，並兼衡被告寄藏具殺傷力之改造手槍
    數量為1 支，子彈僅3 顆，所可能造成之危害等一切情狀，
    量處如主文所示之刑及併科罰金，並就罰金部分，諭知易服
    勞役之折算標準。扣案可發射子彈具有殺傷力之上開改造手
    槍1 支（槍枝管制編號：0000000000）、具殺傷力之非制式
    子彈2 顆，均屬違禁物，不問屬於犯人與否，應依刑法第38
    條第1 項第1 款規定宣告沒收，至本具殺傷力然已試射之非
    制式子彈1 顆，既已試射，已不具殺傷力，非屬違禁物，該
    子彈連同本不具殺傷力之子彈4 顆，均不得宣告沒收。至本
    案其他扣案物品，與被告寄藏具殺傷力之槍彈無關，自無從
    宣告沒收。
三、公訴意旨另以：被告為警扣得已改造完成之槍管2 支、子彈
    成品4 顆（即本案扣案之子彈7 顆中不具殺傷力之其餘4 顆
    ），因認該部分亦涉槍砲彈藥刀械管制條例第8 條第1 項製
    造可發射子彈具有殺傷力之改造手槍罪及同條例第12條1 項
    之製造子彈罪。然本院於審理時當庭勘驗扣案之槍管2 支內
    有未貫通之阻鐵，是依槍砲彈藥刀械管制條例第4 條第2 項
    但書規定，該2 支槍管因無法供組成具殺傷力之槍枝之用，
    因而不屬槍枝主要組成零件，更無法成為槍砲彈藥刀械管制
    條例第8 條第1 項所規範之客體；而依內政部警政署刑事警
    察局上開99年9 月30日刑鑑字第0990124110號鑑驗書，本案
    扣案之子彈7 顆，除上開3 顆具殺傷力外，其餘4 顆均不具
    殺傷力，是亦無法為槍砲彈藥刀械管制條例第12條1 項所規
    範之客體。因公訴人認本部分與上開論罪部分具有想像競合
    裁判上一罪之關係，爰不另為無罪之諭知。
據上論斷，應依刑事訴訟法第299條第1項前段、第300條，槍砲
彈藥刀械管制條例第8條第4項、第12條第4項，刑法第11條前段
、第47條第1 項、第55條、第42條第3 項前段、第38條第1 項第
1款 ，判決如主文。
本案經檢察官蔡正傑到庭執行職務
中    華    民    國   100    年    9     月    15    日
                  刑事第三庭審判長法  官  曾家貽
                                  法  官  楊麗文
                                  法  官  曾雨明
以上正本證明與原本無異。
如不服本判決應於收受判決後10日內向本院提出上訴書狀，並應
敘述具體理由。其未敘述上訴理由者，應於上訴期間屆滿後20日
內向本院補提理由書(均須按他造當事人之人數附繕本)「切勿逕
送上級法院」。
                                  書記官  顏緗穎
中    華    民    國   100    年    9     月    19    日
附錄論罪法條：
槍砲彈藥刀械管制條例第8 條第4項
未經許可，持有、寄藏或意圖販賣而陳列第 1 項所列槍枝者，處
 3 年以上10年以下有期徒刑，併科新臺幣700 萬元以下罰金。
第 1 項至第 3 項之未遂犯罰之。
槍砲彈藥刀械管制條例第12條第4項
未經許可，持有、寄藏或意圖販賣而陳列子彈者，處 5 年以下有
期徒刑，併科新台幣 300 萬元以下罰金。
附表：
┌──┬─────────┬────────────────┐
│編號│證據方法          │ 待證事實                       │
├──┼─────────┼────────────────┤
│ 1  │被告廖緯城之部分自│ 被告廖緯城坦承犯罪事實二之扣案 │
│    │白。              │ 手槍、子彈、改造工具等均係伊所 │
│    │                  │ 持有，但辯稱：扣案手槍、子彈是 │
│    │                  │ 「羅金安」拿來寄放，而改造工具1│
│    │                  │ 批是周國龍拿來寄放云云。       │
├──┼─────────┼────────────────┤
│ 2  │(1)同案被告周國龍之│ (1)同案被告周國龍供稱：伊與被告 │
│    │  供述。          │   廖緯城各自改造槍枝子彈，各自 │
│    │                  │   有各自的客戶，伊之改造槍枝技 │
│    │                  │   術是廖緯城教的，伊曾在廖緯城 │
│    │                  │   被查獲之地點看過他改造槍枝等 │
│    │                  │   語。                         │
│    │(2)證人湯喬偉之證詞│ (2)證稱被告廖緯城向伊購買模型槍 │
│    │  。              │   之事實。                     │
│    │(3)證人羅金安於偵查│ (3)於被告廖緯城住處內扣得之槍、 │
│    │  中之證詞。      │   彈，並非其所寄放之事實。     │
│    │                  │                                │
├──┼─────────┼────────────────┤
│ 3  │搜索扣押筆錄、扣押│ 扣案之手槍、子彈及改造工具1批  │
│    │物品目錄表、搜索現│ ，均在被告廖緯城住處查獲之事實 │
│    │場蒐證照片。      │ 。                             │
├──┼─────────┼────────────────┤
│ 4  │被告廖緯城之通信監│ 被告廖緯城多次於電話中與同案被 │
│    │察譯文（門號：0937│ 告周國龍及羅金安等人交談關於槍 │
│    │494260）。        │ 枝改造之內容。                 │
│    │被告周國龍之通信監│                                │
│    │察譯文(門號：09384│                                │
│    │03150、0000000000)│                                │
│    │。                │                                │
│    │證人羅金安之通信監│                                │
│    │察譯文（門號：    │                                │
│    │000000000號）     │                                │
├──┼─────────┼────────────────┤
│ 5  │內政部警政署刑事警│扣案之改造手槍1 把、改造子彈3 顆│
│    │察局99年9月30日刑 │均有殺傷力之事實。              │
│    │鑑字第0990124110號│                                │
│    │鑑定書            │                                │
└──┴─────────┴────────────────┘